---
title: "Product ratings"
output: github_document
---

```{r setup, include=FALSE}
knitr::opts_chunk$set(echo = TRUE)
```

Il dataset Product ratings contiene dati su una serie di prodotti nel catalogo di un noto marketplance online. Per ogni mese e ogni prodotto è elencato il totale delle review che hanno ottenuto da 5 stelle a 1 stella e tutte le volte che il prodotto è stato acquistato ma non valutato.

Lettura e visualizzazione del dataset

```{r}
product_data = read.csv("../Datasets/Product_ratings.txt", sep="\t")
head(product_data)
```

Scatterplot con ggally per vedere se ci sono correlazioni ed è quindi possibile procedere alla riduzione dimensionale

```{r echo=FALSE, message=FALSE}
library(GGally)
ggpairs(product_data[,-(1:2)])
```

Sussiste una correlazione tra le variabili =\> ha senso procedere con l'analisi delle componenti principali

------------------------------------------------------------------------

## PCA Steps

1.  Normalizzazione dei dati
2.  Matrice di covarianza (correlazione per dati standardizzati)
3.  Calcolare le componenti principali (loadings)
4.  Selezione componenti principali
5.  Proiezione dei dati nel nuovo spazio e interpretazione dei risultati

------------------------------------------------------------------------

### Step 1 - Normalizzazione

Estraggo solo le variabili numeriche dal dataset e normalizzo i dati

```{r}
product_data_num = product_data[,-(1:2)]
head(product_data_num)
product_data_scaled = scale(product_data_num)
head(product_data_scaled)
```

### Step 2 - Matrice di correlazione

Calcolo e visualizzazione della matrice di covarianza dei dati standardizzati = matrice di correlazione dei dati numerici

```{r echo=FALSE}
corr_matrix <- cov(product_data_scaled)
#same as: cor(product_data_num)
library("ggcorrplot")
ggcorrplot(corr_matrix)
```

Si nota una forte correlazione tra tutte le variabili (come si notava già prima con lo scatterplot)

### Step 3 - Calcolo componenti principali

```{r}
PC_products_scaled <- princomp(product_data_scaled)
summary(PC_products_scaled)
```

Si osserva che oltre il 97% della varianza è spiegata dalle prime due componenti.

Ottendo le componenti principali (versori/loadings):

```{r}
PC_products_scaled$loadings
```

### Step 4 - Selezione delle componenti principali

Utilizzo il criterio del gomito

```{r}
plot(cumsum(PC_products_scaled$sd^2)/sum(PC_products_scaled$sd^2), type="b", axes =F, xlab="numero di componenti", ylab="contributo alla varianza totale", ylim=c(0,1))
abline(h=1, col="blue")
box()
axis(2,at=0:10/10,labels=0:10/10)
axis(1,at=1:ncol(product_data_num),labels = 1:ncol(product_data_num),las=2)
```

Analizzo anche gli scores attraverso un boxplot

```{r}
boxplot(PC_products_scaled$scores, col="gold")
```

=\> Scelgo le prime due componenti

```{r}
par(mfrow = c(2,1))
for(i in 1:2) barplot(PC_products_scaled$loadings[,i], ylim = c(-1,1))
```

### Step 5 - Proiezione dei dati nel nuovo spazio e interpretazione dei risultati

```{r}
library(ggfortify)
autoplot(PC_products_scaled, loadings=TRUE, loadings.label=TRUE)
```

La prima componente indica se un prodotto in un particolare mese è più recensito del solito.

La seconda componente indica invece quanto un prodotto viene gradito in un particolare mese.
